【裁判字號】    99,易,72
【裁判日期】    990414
【裁判案由】    重利
【裁判全文】
臺灣桃園地方法院刑事判決                99年度易字第72號
公  訴  人  臺灣桃園地方法院檢察署檢察官
被      告  丙○○
被      告  甲○○
上列被告因重利案件，經檢察官提起公訴（98年度偵字第3196號
），本院判決如下︰
    主  文
丙○○共同乘他人急迫貸以金錢，而取得與原本顯不相當之重利
，處有期徒刑陸月，如易科罰金，以新臺幣壹仟元折算壹日，扣
案之NOKIA 牌2626型號之行動電話（含門號為0000000000號之
SIM 卡1 張）壹支沒收。
甲○○共同乘他人急迫貸以金錢，而取得與原本顯不相當之重利
，處有期徒刑貳月，如易科罰金，以新臺幣壹仟元折算壹日，扣
案之NOKIA 牌2626型號之行動電話（含門號為0000000000號之
SIM 卡1 張）壹支沒收。
    事  實
一、丙○○與甲○○明知乙○○因向某姓名、年籍不詳，綽號為
    「小張」之成年男子借款卻無力償還，遂共同基於重利之犯
    意聯絡，乘乙○○急迫缺錢之際，於民國97年12月8 日某時
    ，在乙○○女友位於桃園縣桃園市○○路654 號14樓之11住
    處，由丙○○及甲○○出面貸予乙○○新台幣（下同）50萬
    元，並約定每10日為1 期，每期利息5 萬元，並於交付借款
    時應先扣除第1 期之利息，若遲延1 天繳付利息需加收5 萬
    元之利息，乙○○因迫於需錢孔急，乃同意丙○○及甲○○
    所提出之重利條件，丙○○及甲○○以此方式，取得相當於
    年利率360 ％、與原本顯不相當之重利，而俟約定成立後，
    乙○○簽發本票1 紙（票面金額50萬元），交丙○○及甲○○收執，丙○○交付現金40萬元予「小張」，丙○○及「小
    張」並約定翌日再交付尾款5 萬元以償還乙○○之債務，屆
    時「小張」需將乙○○提供作為借款擔保之車號D5-7955 號
    自用小客車交付予丙○○及甲○○。嗣因乙○○無力償還債
    務，遂報警而循線查獲上情，並扣得丙○○及甲○○平日聯
    絡乙○○還款事宜之NOKIA 牌2626型號之行動電話（含門號
    為0000000000號之SIM 卡1 張）1 支。
二、案經乙○○訴由桃園縣政府警察局移請臺灣桃園地方法院檢
    察署檢察官偵查起訴。
    理  由
壹、證據能力：
一、按被告以外之人於審判外之陳述，雖不符同法第159 條之1
    至之4 之規定，而經當事人於審判程序同意作為證據，法院
    審酌該言詞陳述或書面陳述作成時之情況，認為適當者，亦
    得為證據，刑事訴訟法第159 條之5 第1 項定有明 文。查
    本件被告及檢察官於審判程序中就本院下述所引為證據之供
    述證據，雖均屬傳聞證據，且不符刑事訴訟法第159 條之1
    至之4 之規定，然當事人及辯護人於本院審理中，均同意將
    之作為證據，而本院審酌各該證據資料作成時之一切客觀情
    況，認為將該等證據列為證據，亦屬適當，是本上述說明，
    本院下述所引之供述證據，自為供作認定犯罪事實之證據。
二、又本院所引下列非供述證據，均與本件待證事實具有關聯性
    ，且並無證據證明並未真實存在，或屬於偵查機關違法偵查
    行為所取得，是依刑事訴訟法第158 條之4 之反面解釋，自
    有證據能力。
貳、認定犯罪事實之證據及理由：
一、訊據被告甲○○對於上揭犯罪事實均坦承不諱，而另訊之被
    告丙○○供認有於上揭時間出現在告訴人乙○○女友住處之
    情，惟辯稱：僅係陪同同案被告甲○○到場，並不知悉同案
    被告甲○○係要借款予告訴人云云。經查：
  (一)被告甲○○涉犯重利犯行一節，除經被告甲○○坦承不諱外
    ，並有扣案被告甲○○持用之NOKIA 牌2626型號（含門號為
    0000000000號之SIM 卡1 張）之行動電話1 支、告訴人持用
    之0000000000行動電話雙向通聯紀錄1 份、告訴人行動電話
    螢幕翻拍照片1 幀附卷可稽（本院審理卷第29頁），足認被
    告任意性自白與事實相符，應得採憑，本案事證明確，被告
    甲○○犯行堪以認定，應予依法論科。
  (二)至被告丙○○涉有重利犯行一節，業據證人即告訴人乙○○
    迭於警詢、偵查及本院審理中指訴：因為伊向「小張」借款
    而無力償還，「小張」遂聯絡被告2 人為伊償還借款，於97
    年12月8 日，「小張」將伊帶到伊女友住處，而抵達時被告
    2 人業已在該處樓下等候，伊和「小張」，連同被告2 人一
    起在伊女友住處洽談借貸事宜，過程中均係由被告丙○○與
    伊商談，內容包括約定如事實欄一所載計算方式之利息、支
    付利息之方式，被告丙○○當場尚要求伊交付提款卡及存摺
    ，以供其提領利息之用，還要求伊簽立本票1 紙，支票簽立
    後亦係由被告丙○○收走，被告丙○○也留了號碼分別為
    0000000000號及0000000000號之行動電話供伊聯絡繳息之用
    ，而伊撥打0000000000號行動電話，均係由被告丙○○接聽
    ，此外，「小張」將伊所提供擔保借款之自用小客車轉交予
    新債權人時，被告丙○○亦在場，於98年1 月22日亦係由被
    告丙○○駕駛伊供擔保之自用小客車至伊女友住處收取利息
    等語歷歷，足見被告丙○○無論係就訂定消費借貸契約，抑
    或收取利息等事項，除全程參與外，尚立於主導地位，實難
    卸其重利犯行之責，此外，告訴人平日係以被告丙○○所提
    供之0000000000號行動電話與被告丙○○接洽還款本息事宜
    ，此據告訴人指訴不移，復有告訴人行動電話螢幕翻拍照片
    1 幀附卷可佐（本院審理卷第29頁），而被告丙○○亦不否
    認上開行動電話係以其配偶陳渝珺名義申登，並有該行動電
    話申登人查詢資料1 紙在卷可憑（偵卷第119 頁），倘若非
    係被告丙○○提供予告訴人該支行動電話號碼，告訴人如何
    得知與其毫無任何關係之陳渝珺名義所申登之行動電話，益
    徵被告丙○○有如事實欄一所指之重利犯行無訛，是被告丙○○之辯稱，顯係臨訟飾責之詞，委無足採。
  (三)綜上，本案事證明確，被告2 人犯行洵堪認定，應依法論科
    。
二、核被告丙○○、甲○○所為，均係犯刑法第344 條之重利罪
    。被告2 人具有犯意聯絡及行為分擔，為共同正犯。爰審酌
    被告2 人正值青壯，不思正道取財，誘於厚利，乘人急迫貸
    以金錢，收取顯不相當之利息，對社會經濟秩序及借款人生
    計均有負面影響，兼衡被告2 人品行、生活狀況、智識程度
    、犯罪之動機、目的、手段、被告甲○○犯罪後坦承犯行，
    ，態度良好，被告丙○○則仍飾詞否認等一切情狀，分別量
    處如主文所示之刑，並均諭知易科罰金之折算標準，以示懲
    儆。
三、沒收部分：
  (一)扣案之NOKIA 牌2626型號之行動電話（含門號為0000000000
    號之SIM 卡1 張）1 支，平日供被告丙○○與告訴人聯絡償
    還本息之用，屬供犯罪所用之物，且為同案被告甲○○所有
    ，業據被告甲○○供承在卷（本院審理卷第24頁反面），爰
    依刑法第38條第1 項第2 款沒收之。其中就SIM 卡部分，按
    行動電話服務須以晶片卡（即SIM 卡）為使用介面，因此我
    國電信公司於出租行動電話門號予消費者使用時，即同時附
    帶提供晶片卡給消費者作為門號使用之介面，故電信公司接
    受消費者申辦門號並將該門號開通上線時，該晶片卡之所有
    權是否移轉於消費者，抑或仍保留於電信公司，端視其簽訂
    之服務契約內容如何約定（最高法院96年度臺上字第5046號
    、96 年 度臺非字第61號判決意旨參照），查依上開SIM 卡
    之行動電話業者之定型化契約，該等行動電話所使用之SIM
    卡，均應屬使用者（即被告）所有，此為本院職務上已知之
    事實，亦應宣告沒收，附此敘明。
  (二)至扣案之SONY ERICSSON 牌K660I 型號之行動電話（含門號
    為0000000000號之SIM 卡1 張）1 支，雖亦係供被告丙○○
    與告訴人聯絡償還本息之用，業如上述，惟乏證據證明係屬
    被告2 人所有，又非屬義務沒收之物，爰不另為沒收之諭知
    。
  (三)另扣案之NOKIA 牌N95 型號之行動電話（含門號為
    0000000000號之SIM 卡1 張）、HYUNDAI 牌MP5603型號之行
    動電話（含門號為0000000000號之SIM 卡1 張）、LG牌行動
    電話（含門號為0000000000號之SIM 卡1 張）共3 支及現金
    100 萬元，均乏證據證明係供前揭犯罪之用，又非義務沒收
    之物，亦不為沒收之諭知。
  (四)又告訴人簽立之本票，係屬告訴人所有而暫放被告丙○○處
    以供擔保借款之用，並非被告2 人所有，爰不予以宣告沒收
    ，附此敘明。
據上論斷，應依刑事訴訟法第299 條第1 項前段，刑法第28 條
、第344 條、第41條第1 項前段、第38條第1 項第2 款，刑法施
行法第1 條之1 第1 項、第2 項前段，判決如主文。
本案經檢察官黃俊華到庭執行職務。
中    華    民    國    99    年    4     月    14    日
                  刑事第五庭審判長法  官  潘政宏
                                  法  官  劉淑玲
                                  法  官  江春瑩
以上正本證明與原本無異。
如不服本判決應於收受判決後10日內向本院提出上訴書狀，並應
敘述具體理由。其未敘述上訴理由者，應於上訴期間屆滿後20日
內向本院補提理由書( 均須按他造當事人之人數附繕本) 「切勿
逕送上級法院」。
                                  書記官  羅婉榕
中    華    民    國    99    年    4     月    15    日
附錄本件論罪科刑法條全文
中華民國刑法第344 條（重利罪）
乘他人急迫、輕率或無經驗貸以金錢或其他物品，而取得與原本
顯不相當之重利者，處1 年以下有期徒刑、拘役或科或併科1 千
元以下罰金。

司法院資訊處製作；財團法人民間司法改革基金會備份。
